臺灣高等法院刑事裁定
109年度聲字第4554號
聲明異議人  
即  受刑人  王重榮




上列聲明異議人即受刑人因違反毒品危害防制條例案件，對於臺
灣新北地方檢察署檢察官執行之指揮（109 年度執更丙字第2774
號），聲明異議，本院裁定如下：                
    主  文
聲明異議駁回。
    理  由
一、聲明異議意旨略以：聲明異議人即受刑人王重榮前因違反毒
　　品危害防制條例等案件，經本院以101 年度聲字第2569號裁
　　定應執行有期徒刑10年8 月，嗣經假釋，於假釋期間因施用
　　毒品案件，經判處有期徒刑3 月，並依刑法第78條規定撤銷
　　假釋而執行殘刑有期徒刑2 年7 月5 日。惟依司法院釋字第
　　796 號解釋意旨，本件受刑人在假釋期間再犯之罪，僅係施
　　用第二級毒品之輕罪，並未造成他人權益受損，受刑人已確
　　實悔改，且女友懷孕中，依上開解釋意旨，撤銷假釋之處分
　　顯有不當，爰依法聲明異議，希能給予受刑人自新機會云云
    。
二、按假釋制度之目的在使受徒刑執行而有悛悔實據並符合法定
    要件者，得停止徒刑之執行，以促使受刑人積極復歸社會。
    而假釋處分經主管機關作成後，受假釋人因此停止徒刑之執
    行而出獄，如復予以撤銷，再執行殘刑，非特直接涉及受假
    釋人之人身自由限制，對其復歸社會後而享有之各種權益，
    亦生重大影響。故假釋之撤銷屬刑事裁判執行之一環，為廣
    義之司法行政處分，因此，受假釋人對於檢察官所指揮執行
    撤銷假釋之原因事實，如有不服，得依刑事訴訟法第484 條
    之規定，向當初諭知該刑事裁判之法院聲明異議，以求救濟
    ，此固據司法院釋字第681 號解釋揭示在案。惟監獄行刑法
    業於民國108 年12月17日修正、109 年1 月15日經總統華總
　　一義字第10900004131 號令修正公布全文156 條，並自公布
　　日後6 個月即109 年7 月15日施行。修正後監獄行刑法第13
　　章假釋，已明文規定假釋審查、監獄假釋審查會陳報假釋之
　　決議程序；並於該法第121 條、第134 條明定受刑人對於法
　　務部許可、不予許可假釋或撤銷假釋之處分不服者，得於收
　　受處分書之翌日起10日內向法務部提起復審、對於廢止假釋
　　、不予許可假釋或撤銷假釋之處分不服，經依本法提起復審
　　而不服其決定，或提起復審逾2 個月不為決定或延長復審決
　　定期間逾2 個月不為決定者，應向監獄所在地或執行保護管
　　束之地方法院行政訴訟庭提起訴訟等救濟途徑。又同法第15
　　3 條第3 項規定「本法中華民國108 年12月17日修正之條文
　　施行前，因撤銷假釋得聲明異議之案件，得於修正施行日之
　　次日起算30日內，依本法規定向『管轄地方法院行政訴訟庭
　　』提起訴訟。」是依現行法規定，自109 年7 月15日起，受
　　刑人對於廢止假釋、不予許可假釋或撤銷假釋之處分不服等
　　爭議，應循行政爭訟途徑向監獄所在地或執行保護管束之「
　　地方法院行政訴訟庭」提起訴訟之途徑救濟。　　　
三、經查：
  ㈠本件受刑人前因販賣、施用第一、二級毒品、轉讓禁藥等案
　　件，先後經法院判處罪刑確定，並經本院以101 年度聲字第
　　2569號裁定定應執行刑為有期徒刑10年8 月確定。受刑人於
　　100 年2 月24日入監執行，嗣經法務部於107 年10月11日假
　　釋出監並付保護管束，保護管束期滿日為110 年5 月16日。
　　惟受刑人於假釋期間內之108 年1 月12日更犯施用第二級毒
　　品罪，經臺灣新北地方法院以108 年度簡上字第1145號判處
　　有期徒刑3 月確定。受刑人假釋中因故意更犯罪，受上開有
　　期徒刑之宣告，法務部遂以109 年6 月12日以法授矯教字第
　　10901056010 號函撤銷前揭假釋，經臺灣新北地方檢察署檢
　　察官以109 年執更丙字第2774號執行指揮書指揮執行撤銷假
　　釋後之殘餘刑期有期徒刑2 年7 月5 日等情，經本院向臺灣
　　新北地方檢署調取上開執行卷證核閱無誤，且有前開各該裁
　　定、判決、法務部撤銷受刑人假釋函、本院被告前案紀錄表
　　等在卷可證。
  ㈡受刑人於109 年11月17日具狀聲明異議，指摘法務部未衡酌
　　個案犯罪情節輕微，驟然撤銷假釋，有違司法院釋字第796
　　號解釋意旨；且於本院調查時亦陳稱係對撤銷假釋當否爭執
　　，核其真意係爭執法務部撤銷假釋處分之適法性及妥當性。
　　而法務部撤銷受刑人假釋後，監獄行刑法業經修正，本件固
　　屬監獄行刑法修正前，因撤銷假釋得聲明異議案件，惟揆諸
    上開說明，受刑人於該法施行後，於109 年11月17日始就撤
　　銷假釋不服，揆諸上開說明，即應循行政爭訟途徑尋求救濟
　　，方為適法。乃受刑人逕向本院聲明異議，即有不當。本院
　　依修正後監獄行刑法規定已無管轄權，受刑人遽向本院聲明
　　異議，於法不合，應駁回之。
據上論斷，應依刑事訴訟法第486條，裁定如主文。 
中　　華　　民　　國　　110 　年　　1 　　月　　21　　日
                  刑事第十七庭  審判長法　官  鄭水銓
                                      法　官  黃雅芬
                                      法　官  沈君玲
以上正本證明與原本無異。
如不服本裁定，應於收受送達後五日內向本院提出抗告狀。
                                      書記官  駱麗君
中　　華　　民　　國　　110 　年　　1 　　月　　22　　日